【裁判字號】    97,勞訴,32
【裁判日期】    970609
【裁判案由】    給付工資 等
【裁判全文】
臺灣高雄地方法院民事判決              97年度勞訴字第32號
原      告  甲○○
被      告  臺灣住礦電子股份有限公司
法定代理人  乙○○○
訴訟代理人  楊申田律師
上列當事人間給付工資等事件，本院於民國97年5 月26日言詞辯
論終結，判決如下：
    主  文
原告之訴及假執行之聲請均駁回。
訴訟費用由原告負擔。
    事實及理由
一、原告主張：其自民國92年2 月10日起任職於被告公司，嗣於
    94年8 月24日下班騎乘機車返家途中，與他人發生發生碰撞
    ，致受有右膝部後十字韌帶部分斷裂、外側半月軟骨斷裂之
    傷害（下稱系爭傷害），經本院95年度雄勞簡字第55號、96
    年度勞簡上字第7 號判決認定受有職業災害（下稱系爭職業
    災害），被告於95年1 月3 日將原告解僱之行為不合法，而
    應按月給付原告至95年6 月30日止，每月新台幣（下同）33
    ,300 元 之工資，然被告自95年7 月1 日後，對應繼續給付
    予原告之工資又不給付，且前非法解雇原告，使其名譽受侵
    害，其乃於96年9 月20日依勞動基準法第14條第1 項第5 款
    規定發函，向被告表示終止勞動契約，訴請被告給付：(1)95
    年7 月1 日起至96年9 月20日止之未付工資180,400 元（〈
    33,3 00 【受傷前每月工資】－21,000【目前在訴外人處任
    職之每月工資】〉×〈14＋20/30 〉＝180,400） ，(2)95年
    度1 個月年終獎金33,300元，(3)特別休假應休未休工資10日
    共11,100元，(4)未提繳勞工退休金之損害11,070元，(5)以4
    年8 個月年資計算，4 又8/12個基數之資遣費155,400 元（
    33,300×【4 ＋8/12】＝155,400） ，(6)被不法解僱所受之
    非財產上損害30萬元，以上合計691,270 元。並聲明：(一)被
    告應給付原告691,270 元及自起訴狀繕本送達翌日起至清償
    日止，按週年利率5 ％計算之利息；(二)原告願供擔保，請准
    宣告假執行。
二、被告抗辯：原告固於94年8 月4 日在下班途中發生車禍，惟
    原告已於94年11月21日出院，12月1 日起進行復健治療，經
    醫生建議繼續復健治療追蹤3 至6 個月，是原告至遲於95年
    6 月1 日起，即非屬職業災害之醫療期間，亦即原告自95年
    6 月1 日起即應向被告提出勞務之給付，始得請求報酬，惟
    原告並未提出勞務之給付，被告自無給付報酬之義務，且原
    告自95年2 月至95年6 月間已另受僱於他人，已無再對被告
    給付勞務之意思，而屬事實上之離職，被告予以接受，兩造
    間之僱傭關係自95年7 月1 日起即屬事實上之合意終止。又
    如非事實上之終止，被告亦得以原告繼續曠工3 日為由，以
    答辯狀送達為終止之意思表示。再者，原告因未給付勞務，
    薪資中之輪班津貼、加班費無法請領，故薪資應為23,150元
    ，非33,000元，且年終獎金為雇主給予之恩惠，非屬一般經
    常性給付，原告請求並無依據，另特別假應休未休工資、未
    提繳勞工退休金之損害，均應以月薪23,150元計算，且應扣
    除他雇主為原告提撥之金額，資遣費及非財產上損害之請求
    尚無依據。並聲明：(一)原告之訴及假執行之聲請均駁回；(二)
    如受不利判決，願供擔保，請准免為假執行。
三、本件兩造之不爭執事項及爭執事項：
  (一)不爭執事項：
    1.原告自92年2 月10日起任職於被告公司，嗣於94年8 月24
      日下班騎乘機車返家途中，與他人發生碰撞，因系爭職業
      災害致受有系爭傷害，並有道路交通事故現場圖、道路交
      通事故證明書各1 份、診斷證明書4 份附卷可稽（詳本院
      95年度雄勞簡字第55號卷【下稱前案一審卷】第16頁起至
      第21頁）。
    2.原告自95年2 月13日受僱於他公司，且自同年6 月20日起
      至今，受僱於新加坡商德安中華有限公司高雄分公司（下
      稱德安公司），並有勞工保險卡1 份附卷可按（詳本院卷
      第26頁）。
  (二)爭執事項：
    1.原告因系爭職業災害所致之系爭傷害，所需之醫療期間至
      何時終止？
    2.系爭傷害前原告每月原領工資為若干？
    3.兩造間之僱傭關係是否仍存在？
    4.被告於95年1 月3 日所為解僱行為，有無侵害原告名譽權？
    5.如原告主張有理由，本件得請求之金額為若干？
四、就上開爭執事項本院分述判斷意見如下：
  (一)原告因系爭傷害，所需之醫療期間：
    原告主張在被告公司擔任助理工程師職務，工作內容包含模
    具沖壓、維修機器，大部分需站立工作，且需搬運重物，而
    其因系爭傷害至今，無法負荷搬運重物之工作，惟為被告所
    否認，辯稱原告工作內容僅在操作機器，無需搬運重物，且
    依醫師之判斷，僅需復健治療追蹤至95年5 月31日。經查：
    原告因系爭傷害，於94年12月1 日起至高雄醫學大學附設中
    和紀念醫院作復健治療，醫生建議自94年12月1 日起，繼續
    復健治療追蹤3 至6 個月，有診斷證明書1 份附卷可稽（詳
    前案一審卷第62頁），然之後自96年3 月19日起至同年4 月
    23日止，原告尚至該院復健8 次，其後即無就診，而以當時
    之情形，仍有右膝關節活動度受限及肌力不足之問題，預估
    當時無法從事長期站立之工作，此有該醫院函2 份附卷可按
    （詳本院卷第72頁、第92頁），兩造對原告工作內容是否需
    搬運重物固有爭執，惟被告既不否認原告原從事者，大部分
    時間需站立工作，則依上開醫院函所示之復健情形，自應認
    原告至96年4 月23日止，仍因系爭傷害而需加以復健治療，
    而原告既未舉證證明該日後有繼續作復健治療之必要，亦難
    認該日後尚有復健治療之必要，則原告因系爭傷害所需之醫
    療期間，應認至96年4 月23日為止。
  (二)系爭傷害前原告每月原領工資：
    1.按勞工因遭遇職業災害而致死亡、殘廢、傷害或疾病，勞
      工在醫療中不能工作時，雇主應按其原領工資數額予以補
      償，勞動基準法第59條第1 項第2 款前段定有明文，而依
      同法第2 條第3 款規定，工資謂勞工因工作而獲得之報酬
      ，包括工資、薪金及按計時、計日、計月、計件以現金或
      實物等方式給付之獎金、津貼及其他任何名義經常性給與
      均屬之，從而上開所謂之原領工資，自含任何名義之經常
      性給與。
    2.原告主張系爭傷害前每月原領工資33,000元之事實，有勞
      工保險投保資料表1 份附卷可證（詳前案一審卷第14頁）
      ，且被告於前案亦無爭執（詳前案一審卷第44頁），況被
      告不否認所辯應予扣除之輪班津貼及值班費，均已核算在
      上開勞工保險投保薪資之中，足見以原工作情形，該輪班
      津貼、值班費屬原告經常可領取之薪資給與，依上所述，
      本件所辯原領工資應扣除輪班津貼、加班費，自無理由，
      則系爭傷害前，原告每月之原領工資為33,000元，應可認
      定。
  (三)兩造間之僱傭關係是否仍存在：
    1.按行使權利，履行義務，應依誠實及信用方法，民法第14
      8 條第2 項定有明文；而除依規定或約定，得由勞、雇任
      一方終止契約之情形外，勞動契約之終止雖需勞、雇雙方
      之合意始得為之，然如勞工事實上已另覓其他工作，而雇
      主亦同意自勞工另覓工作後，視為終止勞動契約，自應認
      勞動契約已終止，始符債權債務行使之誠信。
    2.本件原告既自承自95年2 月13日起，已另受僱於他公司，
      則被告辯稱自原告請求補償之95年7 月1 日起，兩造間之
      勞動契約已終止，依上所示，即無不合，兩造間之勞動契
      約應認自95年7 月1 日起即已終止，是原告主張於終止後
      之96年9 月20日，另發函終止勞動契約，依法即有未合，
      併予敘明。
  (四)被告終止兩造間勞動契約之行為，有無不法侵害原告名譽：
    按侵權行為，須以故意或過失不法侵害他人之權利為要件。
    而本件原告主張被告公司於95年1 月4 日，以其自94年12月
    27日起無故礦工3 日以上為理由，通知終止兩造間勞動契約
    之事實，有存證信函1 份為證（詳前案一審卷第33頁），且
    為被告所不爭執，雖堪信為真實，然被告終止契約之行為，
    既係以寄發存證信函之隱密方式通知，縱認該行為不發生終
    止之效力，亦難逕認屬不法侵害，而原告就主張受有不法侵
    害之情，並未舉證加以證明，主張受不法侵害，自無理由。
  (五)原告得請求之金額：
    1.原領工資補償部分：
      (1)依勞動基準法第59條第1 項第2 款前段勞工因遭遇職業
        災害而致死亡、殘廢、傷害或疾病，勞工在醫療中不能
        工作時，雇主應按其原領工資數額予以補償之規定，立
        法目的雖在保障勞工，加強勞、雇關係、促進社會經濟
        發展之特別規定，對受到與工作有關傷害之勞工，提供
        及時有效之薪資利益，以保障得受充分之醫療照顧，並
        使該勞工及受其扶養之家屬不致陷入生活困境，然勞雇
        關係中，勞工之利益固應顧及，雇主之立場亦應兼顧，
        以資平衡，則遭遇職業災害之勞工如已另受僱而從事新
        工作，又因雇主不反對，勞動契約已終止，且新工作之
        待遇與原有工作相當，自應認該勞工之醫療照顧、生活
        困境已獲抒解，則即使前因職業災害所受之傷害仍在醫
        療中，尚未完全康復，無法從事與原工作性質相同之工
        作，仍應認已不合於上開所規定不能工作之要件，遭遇
        職業災害之勞工自不得仍請求補償。
      (2)次按不同工作之待遇是否相當，應於相同條件下比較，
        至輪班、值班、加班原則上屬因工作性質及實際工作需
        求所做之彈性調整，非一般工作之常態，則因輪班、值
        班、加班所額外領取之工資，在比較時自應予以扣除。
        而本件原告因系爭傷害所需之醫療期間，雖至96年4
        月23日止，然原告自95年2 月13日起，即另受僱於他公
        司，且自同年6 月20日起至今受僱於德安公司，自95年
        7 月1 日起，兩造間之勞動契約並已終止，已如前述，
        原告主張在德安公司每月所獲薪資為21,000元之事實
        ，已提出勞工保險卡1 份為證（詳本院卷第26頁），且
        為被告所不爭執，堪信為真實，被告就其辯稱原告每
        月原領工資雖為33,000元，但扣除輪班津貼、值班費後
        ，僅有23,150元之事實，亦已提出人事異動通知單1 份
        為證（詳本院卷第38頁），且為原告所不爭執，同堪信
        為真實，原告自承受僱於德安公司，沒有輪班，且僅
        火車誤點延誤返家時，才有加班等語（詳本院卷第109
        頁），足見原告目前在德安每月所領之21,000元工資，
        並未包含輪班費、值班費、加班費等，則在未輪班、值
        班之情形下，比較原告原工作及現德安公司之待遇，自
        應以23,150元與21,000元為準，而依上方式比較結果，
        原領工資較現有工資少2,150 元，佔原領工資僅約9 ％
        ，比例非高，而新工作如有輪班、值班之必要，原告亦
        得加入輪班、值班，獲得與原工作相當之輪班費、值班
        費，從而自難以從事新工作未獲得輪班津貼、值班費，
        認新舊工作之待遇有顯著差別，故應認原告目前在德安
        公司所從事之新工作，待遇與原工作相當。
      (3)依本院95年度雄勞簡字第55號給付工資事件之判決，被
        告既應給付原告至系爭傷害後約10個月後即95年6 月30
        日之原領工資，參酌原告自95年2 月13日起即受僱於他
        公司，迄今仍受僱於德安公司，自95年2 月13日至同年
        6 月30日，計有原領工資之補償，又有新工作之工資，
        且兩造間之勞動契約自95年7 月1 日起已終止，而德安
        公司新工作之待遇與原工作尚屬相當，又系爭傷害所需
        之醫療期間至96年4 月23日為止，綜上各情，本院認原
        告之醫療照顧、生活困境已獲相當抒解，且已非不能工
        作，請求補償自95年7 月1 日起至96年9 月20日止之工
        資差額，依上所示，自有未合。
    2.補發95年度年終獎金部分：
      按年終獎金屬原領工資之一部，本件兩造間之勞動契約既
      已終止，原告不得再請求補償原領工資，已如前述，其另
      請求補償年終獎金，依法同有未合。
    3.95年度特別休假應休未休之不休假獎金部分：
      兩造間之勞動契約既於95年7 月1 日終止，無勞動契約
        關係存在，自該日起至同年12月31日之下半年，被告公
        司自無給與特別休假之必要，原告請求95年下半年特別
        休假應休未休之不休假獎金，自有未合。
      按特別休假規定之目的，在避免勞工長期工作所造成之
        疲憊及傷害，則如勞工因職業災害所受傷害，並未實際
        從事原勞動工作，自無可能因長期工作而有疲憊或傷害
        之情形，則雇主自無另給與特別休假之必要。而本件自
        95年2 月13日起，原告已任職於他公司，且原告不爭執
        至他公司任職前，並未至被告公司實際從事工作，依上
        所述，該年上半年兩造間雖仍有勞動契約關係存在，被
        告公司亦無給予特別休假之必要，原告請求該年度上半
        年特別休假應休未休之不休假獎金，仍有未合，從而原
        告請求給付95年度之全年度不休假獎金，均有未合。
    4.未提繳勞工退休金之損害賠償部分：
      兩造間之勞動契約自95年7 月1 日起既已終止，被告公司
      已無為原告提繳勞工退休金之必要，原告請求給付自95年
      7 月1 日起至96年9 月20日止，未提繳勞工退休金之損害
      ，自無理由。
    5.資遣費部分：
      按有勞動基準法第14條第1 項所定事由時，依該條項規定
      ，勞工固得不經預告終止契約，且依同條第4 項準用同法
      第17條之規定，向雇主請求給付資遣費，然依上開規定所
      示，該資遣費之請求，需以有該法第14條第1 項所列事由
      ，且由勞工終止契約為前提。而本件兩造間勞動契約之終
      止，起因於原告另從事其他工作，固可解為勞工先以該行
      為表示欲終止契約，但原告並未舉證證明有勞動基準法第
      14條第1 項所規定之事由，則原告依上開規定請求給付資
      遣費，依法亦有未合，且原告嗣後發函通知終止勞動契約
      之行為不生效力，已如前述，亦不得依該行為請求給付資
      遣費，併予敘明。
    6.非財產上損害部分：
      原告既未舉證證明受不法侵害，請求名譽受損之非財產上
      損害，自無理由。
五、綜上所述，本件原告所訴均無理由，應予駁回，且所訴既無
    理由，假執行之聲請即失所依附，自應併予駁回。
六、據上論結，本件原告之訴為無理由，依民事訴訟法第78條，
    判決如主文。
中    華    民    國    97    年    6     月    9    日
                    勞工法庭    法  官  鄭峻明
正本係照原本作成。
如不服本判決，應於送達後20日內，向本院提出上訴狀並表明上
訴理由，如於本判決送達前提起上訴者，應於判決送達後10日內
補提上訴理由書（須附繕本）。
中    華    民    國    97    年    6     月    9     日
                                書記官  莊豐源


司法院資訊處製作；財團法人民間司法改革基金會備份。
